【裁判字號】    95,上重訴,5
【裁判日期】    950420
【裁判案由】    強盜等
【裁判全文】
臺灣高等法院刑事判決                 95年度上重訴字第5號
    上  訴  人
    即  被  告  乙○○
    選任辯護人  馬在勤律師
上列被告因強盜等案件，不服臺灣士林地方法院94年度重訴字第
17號，中華民國94年12月30日第一審判決（起訴案號：臺灣士林
地方法院檢察署94年度偵字第6508號），提起上訴，本院判決如
下：
    主  文
原判決撤銷。
乙○○殺人，處死刑，褫奪公權終身，扣案刀械兩把（跡證編號
40-1、40-3）、童軍繩壹條（跡證編號74）、手銬壹副（含兩支
鑰匙）、棉質手套壹隻（跡證編號1）；及未扣案電擊棒壹支、
鑰匙壹副均沒收；又攜帶凶器竊盜，處有期徒刑柒月，扣案刀械
兩把（跡證編號40-1、40-3）、童軍繩壹條（跡證編號74）、手
銬壹副（含兩支鑰匙）、棉質手套壹隻（跡證編號1）；及未扣
案電擊棒壹支、鑰匙壹副均沒收。應執行死刑，褫奪公權終身，
扣案刀械兩把（跡證編號40-1、40-3）、童軍繩壹條（跡證編號
74 ）、手銬壹副（含兩支鑰匙）、棉質手套壹隻（跡證編號1）
；及未扣案電擊棒壹支、鑰匙壹副均沒收。
    事  實
一、乙○○係朱玉英之女陳彥伶之前男友，因不滿陳彥伶與其分
    手，竟於民國94年6月15日晚上，租用EE-5451號休旅車，代
    步其原有之806-CP營業小客車，以掩人耳目，並避免陳彥伶
    及其家人認出，埋伏在圓山捷運站旁，欲俟機強制帶走陳彥
    伶，惟見陳彥伶與其兄長陳建中同行，始暫時打消犯意，嗣
    於翌（16）日即案發當日清晨，攜帶案發前數日購買，客觀
    上對人之生命、身體安全構成威脅之兇器電擊棒1支、手銬1
    副、刀械2把（詳臺北市政府警察局刑事鑑識中心大同分局
    轄內朱玉英命案現場勘察報告跡證編號40之1：刀鋒長19.
    5公分、寬4.5公分、刀子前端呈尖型狀〈以下稱A刀〉跡
    證編號40之3：刀鋒長13公分、寬1.5公分、刀鋒另面呈鋸齒
    狀、類似水果刀〈以下稱B刀〉）及童軍繩1條，約6時許抵
    達朱玉英住處外埋伏觀察，見陳彥伶及其兄陳建中一起外出
    ，而未能下手，繼朱玉英最後出門，俟其家中無人，乃於中
    午12時許，以自備之鑰匙開啟朱玉英住宅（臺北市○○區○
    ○街68巷4號1樓）大門，進入屋內等候陳彥伶1人回家，欲
    帶走陳彥伶，期間並至2樓陳彥伶房間，見陳彥伶與異性合
    照相片，本欲以打火機引火燒燬之，惟因火花太小只造成小
    部分燃燒而作罷，後下至1樓，適逢朱玉英購買午餐返家發
    現，乙○○因不滿朱玉英責備其與陳彥伶發生性關係，陳彥
    伶因此懷孕而墮胎之事，竟基於殺人犯意，以攜帶之電擊棒
    毆擊朱玉英，因效果沒那麼好，再用童軍繩綑綁朱玉英，因
    被朱玉英掙脫開，無法制伏，竟持A刀朝朱玉英身體砍殺70
    幾刀後，復持童軍繩纏繞死者朱玉英之頭頸部，致朱玉英之
    頭頸部受有右臉頰3.5公分至10公分之切刺傷7處、前胸有小
    表淺傷17處、右側胸切刺傷2處3.5公分及5.0公分、背部穿
    刺切割傷7處（1公分至5.5公分）、左腰穿刺切割傷2處、右
    腹部切割穿刺傷5處（深入腹腔內傷及肝結腸）、右上背多
    處切割穿刺傷15處、右手切割傷11處、左肩上背切割穿刺傷
    4處等身體傷害，終因大量出血休克，乙○○見狀，復行起
    意基於為自己不法之所有之意圖，至2樓搜尋，拿取甲○○
    內衣1件穿走，並取走朱玉英放置1樓餐廳桌上皮包2個（大
    皮包內含小皮包）及其中1個皮包內之現金約新台幣（以下
    同）1,500元（查獲後僅剩1,400元）後逃逸，而朱玉英終因
    出血性休克而死亡。嗣經警於94年6月17日下午2時20分許，
    在臺中市○區○○路「干城車站」前捕獲。
二、案經被害人朱玉英之夫甲○○告訴暨臺北市政府警察局大同
    分局報告臺灣士林地方法院檢察署檢察官偵查起訴。
      理  由
一、訊據上訴人即被告乙○○，固坦承於上揭時、地殺死朱玉英
    ，穿走甲○○內衣1件，並拿走餐桌上皮包2個（大皮包內含
    小皮包），及其中1個皮包內約1,500元現金後逃逸，惟堅決
    否認有何竊盜及故意殺人之犯行，辯稱：事先準備二把刀，
    是怕陳彥伶不肯跟我走，所以才買刀、手銬要擄走她，並未
    至2樓搜索財物，開抽屜係為找尋其新交男友的證據相片等
    及電池、手電筒，用以燒東西，拿錢是因為手受傷，需要錢
    看病，之前辯稱開抽屜為了找槍械，係欲以義憤殺人作辯解
    云云。
二、經查：
  (一)告訴人甲○○及證人陳彥伶、陳建中於警詢及偵查時之陳述
    ，均屬被告以外之人於審判外之陳述，不得為證據，惟被告
    及其辯護人於原審準備程序期日對檢察官援用上開證據方法
    ，均供陳無意見（見原審卷第22頁），及於原審及本院審判
    期日對上開證據方法，亦未聲明異議（見原審卷第107頁、
    本院卷第74頁反面），依刑事訴訟法第159條之5第2項規定
    ，視為有同條第1項所定同意作為證據之情形，本院審酌該
    言詞陳述作成時之情況，認採為證據並無不當，依刑事訴訟
    法第159條之5第1項規定，均得為證據。
  (二)被告無故侵入甲○○、朱玉英住宅、殺害朱玉英後，取走二
    個皮包（其中一個內有現金約1,500元），並拿甲○○內衣1
    件穿走之事實，業據被告於警詢、偵查、原審及本院審理時
    供承不諱（見偵查卷第10至11頁、第128至129頁、第200至
    201頁、原審卷第9至10頁、第22頁、第78頁、第109頁、第
    126頁、第130頁、本院卷第74頁反面、第76頁），核與證人
    甲○○、陳彥伶、陳建中於警詢、偵查及原審證述情節相符
    （見偵查卷第20至22頁、第30頁、第196頁；原審卷第67至
    69頁、第75至76頁），並有臺北市政府警察局鑑識中心製案
    號第00000000000號大同分局轄內朱玉英命案現場勘察報告
    附現場測繪圖、死者傷勢圖、證物清單、證物送驗紀錄表、
    及證物採證紀錄表（見偵查卷第164至179頁）、照片簿1冊
    （外放證物袋照片簿）、法務部法醫研究所94年9月15日（
    94）醫鑑字第1103號鑑定書、相驗筆錄、解剖筆錄、相驗屍
    體證明書、臺灣士林地方法院檢察署驗斷書、相驗解剖照片
    32張（見相驗卷第13頁、第16頁、第50頁、第60至75頁、第
    93頁至108頁、第110至116頁、第118頁）、贓物認領保管單
    1紙（見偵查卷第28頁、第53頁）可證，及現場遺留被告所
    有之刀械2把（詳上述勘察報告跡證編號40-1、40-3，以下
    所引用該報告之跡證均僅稱跡證編號）、童軍繩1條（跡證
    編號74）、手銬1副（含兩支鑰匙）、棉質手套1隻（跡證編
    號1）、案發時被告所穿沾有血跡短褲1件（跡證編號37）扣
    案可證（見偵查卷第171頁、第174頁、本院卷第28頁），勘
    認被告此部分自白，核與事實相符。
  (三)復有下述資料足資佐證；
    1.由本案現場採獲之生物跡證及血跡紋痕（血跡腳掌紋）鑑
      驗結果以觀（見偵查卷第165至179頁、第185至188頁、第
      189至190頁），被害人確遭被告殺害，核與下列跡證及血
      跡紋痕（血跡腳掌紋）鑑驗結果相符。
      跡證編號27血跡（採自死者右腿上）及跡證編號3腳掌
        紋（l樓客廳地上，死者陳屍旁）、7腳掌紋（l樓客廳
        地上，死者陳屍旁）、ll腳掌紋（l樓客廳地上，近廚
        房）、12腳掌紋（l樓客廳地上，近廚房）、18（1樓客
        廳地上，近廚房）、24腳掌紋（l樓客廳地上）與被告
        相符，研判被告涉嫌重大。
      跡證編號37-1血跡（l樓浴室前褲子上）及跡證編號37-
        2血跡（l樓浴室前褲子上）分別鑑驗出被告及被害人之
        DNA型別，研判跡證編號37褲子（l樓浴室前）為案發時
        被告所著之褲子。
      跡證編號1手套血跡（採自1樓客廳地上死者陳屍旁）DN
        A與被害人DNA-STR型別相同。跡證編號40-1刀子上沾染
        有大量血跡（採自1樓浴室前青島啤酒紙箱內刀子），
        且經鑑驗結果與死者之DNA- STR型別相符，跡證編號40
        -2、40-5刀子血跡（均採自1樓浴室前青島啤酒紙箱內
        刀子）DNA則與被告DNA-STR型別相同，研判跡證編號40
        -1刀子為被告殺害被害人之兇刀。
      跡證編號3（1樓客廳地上死者陳屍旁）、7（1樓客廳地
        上死者陳屍旁）、11（1樓客廳地上近廚房）、12（1樓
        客廳地上近廚房）、18（1樓客廳地上近廚房）、24（1
        樓客廳地上）現場腳掌紋，經比對結果，發現依序與乙
        ○○右腳掌、右腳掌、左腳掌、左腳掌、左腳掌掌紋相
        符。
    2.由命案現場屍體狀況以觀：死者陳屍姿勢為側臥，頭朝東
      北方，腳朝西南方，左手置放於頭部下方；另死者頭部綑
      綁1條童軍繩，該童軍繩測量結果約275公分（見偵查卷第
      169至170頁），核與被告自白持童軍繩綑綁朱玉英頸部相
      符。
    3.由被告到案時穿著沾有血跡之衣服，其身上衣物及身體採
      證情形（見偵查卷第171頁），亦足認定被告殺害被害人
      。
      被告衣物情形（因乙○○已非著案發當時衣物，故鑑識
        中心僅就被告到案時所著衣物進行採證）：經鑑識中心
        檢視結果於白色內衣（跡證編號75）正面發現有2處血
        跡（跡證編號75-1、75-2），該內衣背面亦發現沾染有
        血跡；於紅色短褲（跡證編號77）內面發現有2處血跡
        【詳參現場勘察照片編號408至413、417至421】。
      被告身體情形：鑑識中心檢視結果發現於被告右胸前處
        有數道表淺傷（跡證編號B-5），於被告左肩及右手前
        臂前部亦有表淺傷；另被告左、右手手掌各有1道傷（
        跡證編號B-2、B-3），於被告左手食指及中指亦發現有
        傷（跡證編號B-l、B-4）【詳參現場勘察照片編號426
        至440】，可認係於砍殺被害人過程中，因被害人掙扎
        、防衛所致。
  (四)按刑法第332條第1項關於強盜殺人罪之結合犯，係結合強盜
    與殺人兩罪而成立之犯罪，固於行為人以殺人為實施強盜之
    方法，或在行劫之際故意殺人，亦即凡利用實施強盜之時機
    而故意殺人，兩者有所關連者，即構成此罪。然就殺人既遂
    後始取被害人財物之情形，除前開情形外，因殺人既遂後，
    被害人已死亡，其取他人財物之行為，已與強盜行為之構成
    要件（至使不能抗拒）不符，與強盜殺人罪結合犯為結合強
    盜與殺人兩罪之本質不符，自無強盜殺人之結合犯問題。至
    上述行為人是否以殺人為實施強盜之手段之情形，以行為人
    出於事先計劃，或行為時已有包括之認識為必要，自應依證
    據認定之。苟無證據足以證明行為人係出於事先計劃或於殺
    人行為時已有以殺人為手段再行強盜之包括之認識；或客觀
    上其殺人後再取被害人之財物間，並無時間上之銜接性、地
    點上之關連性，不足以判斷行為人是否係出於事先計劃或行
    為時已有以殺人為手段再行強盜之包括犯意；或有證據足以
    證明行為人係殺人後另行起意取被害人之財物；均不能以強
    盜殺人之結合犯論擬，有最高法院93年度台上字第6747號判
    決可資參照。
  (五)被告於案發中午約12時許，待被害人朱玉英出門買午餐後，
    即用其私下複製之被害人家中鑰匙，開啟大門進入被害人家
    中，其先行至2樓陳彥伶房間，見陳彥伶與異性合照照片，
    一時氣憤，遂起意燒燬照片，本欲以打火機引燃，惟因火勢
    太小，相片不易燃燒，僅燃燬一小部分等情，業據被告供承
    在卷（見原審卷第84頁、第116頁、120頁、本院卷第46頁、
    第76頁反面），核與證人陳彥伶證稱其床上照片有被燒燬之
    痕跡相符（見原審卷第60頁）。而被告於事發前一天晚上，
    已至圓山捷運站埋伏等候陳彥伶，原欲帶走陳彥伶，惟因同
    行者尚有陳建中遂作罷，復於事發日清晨6點即前往被害人
    家門前埋伏，待陳彥伶與陳建中、朱玉英陸續出門後，即於
    12時許侵入被害人家中，欲待陳彥伶回家後再予擄走，而被
    告殺死被害人後之16時許，復撥打3通電話至陳彥伶工作地
    點辦公室，欲勸誘陳彥伶見面而遭拒，有被告及陳彥伶陳述
    在卷（見本院卷第46頁、第75頁反面、原審卷第62頁、偵查
    卷第152頁）。再觀被告當日隨身攜帶之工具，有刀子、童
    軍繩、手銬、棉質手套、未扣案電擊棒等物，及事發前即已
    租用車輛掩人耳目，均適合用於強制罪之犯案，則被告於本
    院稱其本意在帶走陳彥伶，自有其可信之處。另被告於警詢
    一度辯稱：案發前5、6天，在大龍街碰到被害人，被害人邀
    約被告至家中瞭解陳彥伶墮胎一情（見偵查卷第第13頁）；
    繼於原審稱：未與被害人明確約時間，只是案發前數天碰到
    被害人想瞭解，故主動前去說明其與陳彥伶發生性行為之事
    ，是案發當天才告訴被害人陳彥伶墮胎之事（見原審卷第12
    0頁），則其前後供述不一，自難相信被告係受邀前往被害
    人家中，或往被害人家中與其懇談，被告以此作為前往被害
    人家中欲強制帶走陳彥伶一事之掩飾，乃卸責之詞，不足採
    信。
  (六)被告供述其與被害人間因陳彥伶懷孕墮胎及失去貞操一事發
    生爭執，被告因不滿被害人責罵，竟以電擊棒攻擊被害人，
    復因電擊棒效果不好，再欲以童軍繩綑綁被害人，因被掙脫
    ，遂以隨身攜帶之A刀砍刺被害人致死等情，業據被告供述
    在卷。觀被告歷次所陳，其先於警詢供承：被害人買好午餐
    返回家中，見被告即表達對陳彥伶懷孕墮胎及失去貞操之不
    滿，數落被告的不是及咆哮，被害人不斷罵被告，致被告情
    緒愈來愈激動，終至以刀往被害人身上揮砍等語（見偵查卷
    第10頁）；次於偵查中供承：被害人先詢問被告關於陳彥伶
    墮胎之事，後來講到有關貞操之事時，被害人有些生氣，開
    始責罵被告無恥、沒有教養之類的事，因被害人一直責罵，
    使被告愈來愈衝動，就持刀對被害人猛刺等語（見偵查卷第
    128頁）；再於原審供承：案發當日其告訴被害人關於陳彥
    伶墮胎之事，與被害人間是因跟陳彥伶發生性行為及墮胎之
    事發生爭執，被告坦承與陳彥伶發生性行為後，遭被害人指
    責，被告失去理智才動手等語（見原審卷第10頁、第58頁、
    第84頁、第120頁）；嗣於本院仍為相同供述（見本院卷第
    21頁、第75頁反面、第77頁反面），則被告對於與被害人因
    陳彥伶之事發生衝突，其前後陳述均一致無訛，參酌證人陳
    彥伶亦證述其一直對被害人隱瞞墮胎之事（見原審卷第58頁
    ），及證人甲○○陳稱被害人乃虔誠佛教徒一事（見於審卷
    第72頁），則被害人對於陳彥伶墮胎一事，必會反應極大，
    準此，被告與被害人間談及陳彥伶墮胎情事，兩人間因此而
    生衝突，應可預見，是被告因遭責罵，心生不滿，自我控制
    力不佳，而砍殺被害人等情，應可採信。
  (七)再依被害人身上傷痕觀之，被害人確實受有：頭頸部右臉頰
    3.5公分至10公分之切刺傷7處、前胸小表淺傷17處、右側胸
    切刺傷2處3.5公分及5.0公分、背部穿刺切割傷7處（1公分
    至5.5公分）、左腰穿刺切割傷2處、右腹部切割穿刺傷5處
    （深入腹腔內傷及肝結腸）、右上背多處切割穿刺傷15處、
    右手切割傷11處、左肩上背切割穿刺傷4處等身體傷害，致
    大量出血休克死亡之事實，有法務部法醫研究所鑑定書、相
    驗筆錄、相驗屍體證明書、臺灣士林地方法院檢察署驗斷書
    、相驗解剖照片可證（相字第431號卷第111至116頁、第46
    頁、第50頁、第93頁至108頁），則被告砍殺被害人70幾刀
    ，衡情應處於極端氣憤之狀態下，才會作出如此令人髮指之
    事，倘被告自始意即在尋財，何若砍殺被害人如此多刀，幾
    近仇恨性殺人？此舉顯無必要。則被告因與被害人產生衝突
    ，不堪被責罵，而痛下殺手，應可認定。
  (八)被告雖一度辯稱，其於案發當日12時許，以鑰匙開門進入被
    害人家中後，因害怕甲○○找來黑道，故先行搜查，看有無
    致命武器及搜人，所有房間都翻動，有打開2樓主臥室抽屜
    及1樓抽屜云云（見偵查卷第9至10頁、原審卷第83頁、第12
    7頁）；及嗣於本院又辯稱，開抽屜是要找電池、手電筒燒
    其男友所送的東西云云（見本院卷77頁）。惟被告燃燒陳彥
    伶房間內照片係以打火機引火點燃，業據被告供承在卷（見
    於審卷第116頁），復有現場扣案之打火機可佐（參見偵查
    卷第54頁照片），則被告所稱找電池、手電筒云云，自不足
    採。而被告與陳彥伶自國中同學起，交往頻繁，且於近年成
    為男女朋友，被告復不否認對被害人家瞭解甚清楚，被害人
    家為正常家庭，怎會有致命性武器？且被告也知道甲○○在
    新竹科學園區上班，週五晚上才回臺北（見原審卷第132頁
    ），果被告所陳，甲○○有說要找黑道對其不利之情為真，
    則甲○○也不可能讓黑道在家裡等被告來，是被告辯以要搜
    致命性武器及搜人，亦難置信。參酌證人陳彥伶證稱其屋內
    並無損失、及陳建中稱其房間未被翻動等情（見原審卷第61
    頁、第69頁），堪認被告甫入被害人家中即先至2樓陳彥伶
    房間，見照片欲燒燬，而搜索陳彥伶房間、主臥室、1樓抽
    屜，應係為找尋可燃燒陳彥伶與異性合照照片之物才是，果
    其目的自始即在得財，衡諸常理，怎會選擇性搜索，而略過
    陳建中房間，雖被告稱所有房間都翻過云云，然觀2樓各房
    間照片，除滴落之血跡外（此為被告殺人後復行至2樓所遺
    留，非可證明自始即有搜尋財物之犯意，詳後述），各房內
    擺設並無過於凌亂之處，無法遽認被告自始懷有取財之犯意
    ，而檢察官論告書內僅以被告事前租車掩人耳目，埋伏被害
    人住處外觀察，及甫入屋內即有翻動櫃子之行為，而認被告
    初衷在於搜尋財物云云，僅為推測之詞，尚無法使本院得有
    被告自始懷有竊盜犯意之心證。
  (九)被告行兇後，因身上沾染血跡，遂至2樓取走甲○○所有之
    內衣1件梳洗換上，業據被告於原審坦承：1樓到2樓及2樓的
    血滴是我的，因我左右手都有刀傷，其中手指更嚴重等語（
    見原審卷第82頁）。核與本案現場採獲之生物跡證及血跡紋
    痕（血跡腳掌紋），顯示被告於殺害朱玉英後，又上2樓房
    間2-1、2-2、2-3搜查等情相符，可由命案現場勘察報告所
    載而知（見偵查卷第181頁、第18 5至188頁）：
    1樓通往2樓之樓梯：刑事鑑識中心現場勘驗人員檢視後發
      現該樓梯有多處擦抹血跡及滴落血跡，抽樣後採證3件滴
      落血跡（跡證編號47、48、49）【詳參現場勘驗照片編號
      123至136】。
    2樓通道：經現場勘驗人員檢視後發現該通道地板有多處
      血跡紋痕及滴落血跡，抽樣後採證2件滴落血跡（跡證編
      號50、54）及3件血跡紋痕（跡證編號52、53、55）【詳
      參現場勘驗照片編號137至147】；通道上有1件披掛於椅
      背之襯衫，該襯衫左袖沾染有血跡（跡證編號68）。
    房間2-1：經鑑識中心現場勘察人員檢視後發現該房問之
      布簾上染有血跡，另該房間出入口地板上及該房間地板上
      有滴落血跡，抽樣後採證1件滴落血跡（跡證編號51）【
      詳參現場場勘察照片編號153至159】；且於房間2-1之西
      北側、東南側之櫃子上發現有滴落血跡（跡證編號67、59
      ）【詳參現場勘察照片編號160至169】。
    房間2-2：經刑事鑑識中心現場勘察人員檢視後發現該房
      間西側衣櫥內有1件沾染有血跡之衣服。
    房間2-3：經刑事鑑識中心現場勘察人員檢視後發現該房
      間之布簾上沾染有血跡，另該房間出入口地板上及該房間
      地板上有滴落血跡，抽樣後採證l件滴落血跡（跡證編號
      56）。則被告行兇後，為換下身上染有血跡之衣服，復行
      起意竊盜甲○○所有之內衣1件，應堪認定。
  (十)再被告行兇後，復拿取被害人置於1樓餐桌上之皮包2個（大
    皮包含小皮包），及其中1個皮包內現金約1,500元，業據其
    坦承在卷（見本院卷第76頁）。雖被告行兇時財務狀況不佳
    ，尚有欠債5、60萬元（見原審卷第125頁、本院卷第77頁反
    面），惟證人陳彥伶亦稱被告家境不錯（見原審卷第36頁）
    ，則被告應無自始即攜帶凶器行竊之必要。而被告始終稱其
    取走上述財物，意為治療傷口，惟不論被告取走財物之動機
    為何，或為治療傷口，或為逃亡之用，均無礙於被告砍殺被
    害人後，復行起意取走財物之事實，而被害人當時係因出血
    性休克倒於地上，被告取走被害人皮包時，被害人是否已經
    死亡，無法得知，而被告亦稱其至當日22時許，才由電視新
    聞得知被害人死亡之情（見警詢卷第12頁），則被告取走皮
    包時，財物應尚在被害人實力支配下，被告竊盜被害人皮包
    及現金之事實，應堪認定。
  (十一)綜上所述，被告侵入被害人家中本欲等待陳彥伶下班，欲強
    制帶走陳彥伶，惟嗣與被害人發生爭執，進而起意行兇殺人
    ，復行起意竊盜被害人與甲○○之財物，其事證明確，應予
    論罪科刑。
三、按刑法第321條第1項第3款之攜帶兇器竊盜罪，係以行為人
    攜帶兇器竊盜為其加重條件，此所謂兇器，其種類並無限制
    ，凡客觀上足對人之生命、身體、安全構成威脅，具有危險
    性之兇器均屬之，且祇須行竊時攜帶此種具有危險性之兇器
    為已足，並不以攜帶之初有行兇之意圖為必要。扣案A、B刀
    2支、手銬1副、及未扣案電擊棒1支，為足以殺傷人生命、
    身體之器械，顯為具有危險性之兇器。核被告所為，係犯刑
    法第306條第1項之無故侵入住宅罪、刑法第271條第1項之殺
    人罪、刑法第321條第1項第3款攜帶凶器之加重竊盜罪。另
    被告侵入住宅本意在帶走陳彥伶，惟陳彥伶尚未下班返家，
    而期間被告因與被害人爭執而殺害被害人，應認被告已由以
    強暴脅迫使人行無義務之事之犯意，變更為殺人之犯意，強
    制罪部分因尚未著手，故不成立犯罪，而侵入住宅部分，也
    因與殺人罪有牽連關係，而從一重僅論以殺人罪。被告所犯
    殺人罪與加重竊盜罪二罪間，犯意各別，所犯構成要件不同
    ，應分論併罰。檢察官認被告上開所為係犯刑法第332第1項
    強盜殺人罪部分，惟與本院審理結果所適用之法條不同，在
    不變更起訴書所載犯罪事實之前提下，即在社會基本事實同
    一性原則下，起訴法條應予變更。
四、原審以被告事證明確，予以論罪科刑，固非無見，惟被告甫
    入被害人住處，由卷內事證，並無法證明其自始即有竊盜犯
    意，故亦無因行竊之際遭被害人發覺，而變更犯意殺人後取
    財逃逸，構成強盜而故意殺人之罪，原審未查，竟論以強盜
    故意殺人，尚有未合。被告上訴否認強盜故意殺人，而指摘
    原判決不當，為有理由，自應由本院予以撤銷改判，爰審酌
    被告自承被害人為其前女友陳彥伶家中對其最友善、最好之
    人，從小看著被告長大，且無深仇大恨，竟為爭執前女友陳
    彥伶貞操，不堪被害人責罵，即持扣案兇刀，朝赤手空拳，
    且因罹糖尿病症致行動略有不便之長輩痛下殺手，其反應悖
    乎倫常，洵不足為殺人之藉口，且接續砍殺朱玉英70多刀，
    致朱玉英之臉部顏面全毀、腹部腸子外露、多處深可見骨之
    傷，死狀甚慘，手段殘忍，足見有致被害人死亡之決心，而
    其殺人後，復於被害者家中洗澡、清洗血跡，換上他人內衣
    ，甚顧及自己手指傷勢需要金錢就醫，其犯案態度冷靜恐怖
    ，實非人所能為，被害人家屬所受之心靈傷痛難填，被害人
    寶貴生命無以回復，縱被告因對陳彥伶感情難忘，致有千萬
    般之怨恨，亦不容殃及無辜長者，雖被告於犯後坦承殺人、
    侵入住宅犯行，然否認有故意殺人、竊盜之犯意，甚且辯稱
    係因被害人先持刀導致悲劇之發生，避重就輕以求卸責，難
    認被告已有悔改之意，被害人沈冤甚重，委實無法從輕處理
    。殺人罪之法定刑為死刑、無期徒刑或十年以上有期徒刑，
    本院深思再三，認為被告之罪責深重，依報應理論所強調之
    「刑罰之輕重應與罪責之輕重成比例」，被告有與社會永久
    隔離之必要，非宣告死刑不足以償其罪責，並冥亡者冤靈等
    一切情狀，分別宣告如主文第二項所示之刑，併定執行刑，
    且依刑法第37條第1項之規定，諭知褫奪公權終身，以昭炯
    戒。扣案之刀械2把（跡證編號40-1、40-3）、童軍繩1條（
    跡證編號74）、手銬1副（含兩支鑰匙、扣押物品清單編號
    08）、棉質手套1隻（跡證編號1）；另未扣案電擊棒1支、
    被告侵入朱玉英家所自備之鑰匙，不能證明已滅失，皆為被
    告所有供犯罪所用之物，業據被告供述在卷，應依刑法第38
    條第3項、第1項第2款之規定宣告沒收。另偵查卷第137至13
    8頁扣押物品清單編號01至16（編號08手銬1副除外）所示短
    褲、短袖上衣、雨傘等物，固為被告獲案時其所有身上或放
    車上之物，惟尚乏證據證明為供本案犯罪所用之物，爰不予
    宣告沒收。
五、至被告雖於查獲前94年6月17日12時許與警方聯絡投案（見
    偵查卷第9頁），惟其犯罪已被發覺，此由被告之母洪素貞
    於案發當日94年6月16日接受警方約談，及證人陳彥伶同日
    指訴犯人為被告，有警訊筆錄在卷即可證明（見偵查卷第19
    頁至第25頁、第34頁），有檢察官於94年6月17日於辦案進
    行單批示被告乙○○犯殺人罪嫌重大，逃亡在外，而限制出
    境，依職權核發監聽票，調通聯紀錄及使用人資料，並簽發
    拘票（見相驗卷第39頁、偵查卷第7頁），足證被告犯罪已
    被發覺，自不合於自首之要件。至聲請傳詰警員謝政安，以
    證明被告於96年6月17日上午11時許，打110向台中市警察申
    告其犯罪事實，是否合乎自首乙節，因被告不合自首之情，
    已如上述，甚為明確，核無傳訊必要，附此敘明。
據上論斷，應依刑事訴訟法第369條第1項前段、第364條、第300
條、第299條第1項前段，刑法第271條第1項、第306條第1項、第
321 條第1項第3款、第55條後段、第51條第2款、第37條第1項、
第38 條第1項第2款，判決如主文。
本案經檢察官黃柏齡到庭執行職務。
中    華    民    國    95    年    4     月    20    日
                  刑事第二十庭審判長法  官  尤豐彥
                                    法  官  吳鴻章
                                    法  官  魏新國
以上正本證明與原本無異。
殺人罪部分，如不服本判決，應於收受送達後十日內向本院提出
上訴書狀，其未敘述上訴之理由者並得於提起上訴後十日內向本
院補提理由書（均須按他造當事人之人數附繕本）。
竊盜罪部分，不得上訴。
                                    書記官  何子傑
中    華    民    國    95    年    4     月    20    日
附錄：本案論罪科刑法條全文
中華民國刑法第271條第1項：
殺人者，處死刑、無期徒刑或十年以上有期徒刑。
中華民國刑法第306條第1項：
無故侵入他人住宅、建築物或附連圍繞之土地或船艦者，處1年
以下有期徒刑、拘役或300元以下罰金。
中華民國刑法第321條第1項第3款：
犯竊盜罪而有左列情形之一者，處六月以上、五年以下有期徒刑
：
三  攜帶兇器而犯之者。


司法院資訊處製作；財團法人民間司法改革基金會備份。
